臺灣高等法院刑事判決　　　　　　 94年度上更(二)字第687號
上　訴　人
即　被　告　甲○○
　　　　　　　　　　號
指定辯護人　本院公設辯護人　郭書益
上列上訴人因毒品危害防制條例案件，不服臺灣桃園地方法院93
年度訴字第5號，中華民國93年4月6日第一審判決（起訴案號：
臺灣桃園地方法院檢察署92年度偵字第6139號），提起上訴，經
判決後，由最高法院第二次發回更審，本院判決如下：
    主  文
原判決撤銷。
甲○○販賣第一級毒品，累犯，處有期徒刑捌年。
扣案之海洛因包（合計淨重伍點零伍公克）均沒收銷燬之；扣
案之包裝袋（重計零點陸壹公克）及分裝膠管壹支均沒收；販賣
毒品所得新臺幣壹仟元沒收之，如全部或一部不能沒收時，以其
財產抵償之。
    事  實
一、甲○○前因違反麻醉藥品管理條例案件，經原審83年度訴字
    第1577號判處應執行有期徒刑5年6月確定，刑期起算日期為
    民國（下同）84年2月10日，於85年8月30日假釋出監，尚餘
    殘刑3年4月14日未執行，惟其於86年3、4月間之假釋期間內
    ，復因故意違反麻醉藥品管理條例案件，經本院86年度上易
    字第6847號判決處有期徒刑8月確定，經撤銷前開假釋，應
    合併執行4年14日（即前述8月徒刑及3年4月14日殘刑之總和
    ），於87年5月4日入監執行，至89年7月21日假釋出獄，於9
    1年4月24日假釋期滿，假釋未經撤銷，所餘刑期以已執行論
    。
二、詎其猶不知悔改，明知海洛因係毒品危害防制條例所規定之
    第一級毒品，不得持有、販賣，竟意圖營利，先於92年3月1
    2日前某日，在不詳地點向年籍不詳綽號「阿明」之男子以
    低於每小包（0.2公克、不含包裝）新臺幣（下同）1,000
    元之代價販入不詳數量之海洛因，並加以分裝為每小包0.2
    公克後（不含包裝），於92年3月12日下午4時，在其位於桃
    園縣桃園市○○街124巷8號住處，以每小包0.2公克（不含
    包裝）1,000元之價格，出售海洛因1小包予陳銘雄（陳銘雄
    所涉施用第一級毒品之部分，另由臺灣桃園地方法院檢察署
    檢察官偵查），因而賺取價差，甲○○為使陳銘雄方便與其
    聯絡，並於92年3月12日販售海洛因予陳銘雄時，將其使用
    之000 0000000號行動電話號碼，抄寫在陳銘雄之手掌上，
    嗣於同年月12日下午4時30分許，陳銘雄向甲○○購得海洛
    因後，在桃園縣桃園市○○街136號前，為警查獲，除發現
    陳銘雄手掌上之行動電話號碼外，並扣得陳銘雄甫由甲○○
    處購得之海洛因一小包（淨重0.2公克、包裝重0.2公克）；
    而查獲員警為免打草驚蛇，延至同年月26日下午4時50十分
    許，始持法院核發之搜索票至甲○○上開住處搜索，並扣得
    海洛因兩包（純度51.18％、合計淨重4.85公克、包裝重合
    計0.41公克）及甲○○所有供犯罪所用之分裝膠管1支，因
    而查獲本案。
三、案經桃園縣警察局中壢分局報請臺灣桃園地方法院檢察署檢
    察官偵查起訴。
    理  由
一、訊據上訴人即被告甲○○固不否認於前揭時、地為警查獲其
    持有海洛因之事實，惟矢口否認有前揭犯行，辯稱：是陳銘
    雄攜帶毒品到伊家裡施用，陳銘雄問伊電話號碼，伊就留給
    他，又前開為警查獲之海洛因係「阿明」所寄放，伊並無販
    賣海洛因予陳銘雄云云。
二、按被告以外之人於審判外之言詞或書面陳述，除法律有規定
    者外，不得作為證據，刑事訴訟法第159條第1項固有明文。
    然被告以外之人於審判中有所在不明而無法傳喚或傳喚不到
    之情形，其於司法警察調查中所為之陳述，經證明具有可信
    之特別情況，且為證明犯罪事實之存否所必要者，得為證據
    ，同法第159條之3第3款亦有明文。查本案向被告購買海洛
    因之證人陳銘雄雖僅於警詢時有所陳述，嗣於偵審中均未到
    庭，經原審查詢陳銘雄設籍所在，並依址傳拘無著，此有戶
    役政連結作業系統、送達證書、拘票、報告書各1份在卷可
    稽（見原審卷第18、76、89、91頁），是證人陳銘雄於審判
    中有所在不明而傳喚不到之情形，於本院前審雖查得陳銘雄
    行蹤，得知其在93年7月9日入監，並在監獄中上吊自殺，經
    送桃園敏盛醫院鑑定其精神狀態，認其目前呈現昏迷狀態，
    無任何眼神、言語或動作反應，已達心神喪失等情，有台灣
    桃園地方法院93年9月21日桃院興刑益93訴441字第09300284
    60號函及敏綜合醫院93年12月9日敏醫字第第0930004422號
    函（含精神鑑定報告書）附本院前審卷可憑，則證人陳銘雄
    於此即為審判中有身心障礙致無法陳述之情況，然證人陳銘
    雄於警詢時所為之證述，具有相當可信之特別情況，且為證
    明被告販賣第一級毒品海洛因犯罪事實之存否所必要（此部
    分詳後述），揆諸前揭法條意旨，證人陳銘雄於警詢時所為
    之陳述，自具有證據能力。復按，被告或共犯之自白，固不
    得作為認定犯罪之唯一證據，而須以補強證據證明其確與事
    實相符，然所謂補強證據，並非以證明犯罪構成要件之全部
    事實為必要者，倘其得以佐證共犯自白之犯罪非屬虛構，能
    予保障所自白事實之真實性，即已充分，且得據以佐證者，
    雖非直接可以推斷該被告之實施犯罪，但以此項證據與共犯
    之自白為綜合判斷，若足以認定犯罪事實者，仍不得謂非補
    強證據，合先敘明。
三、又證人之個人意見或推測之詞，除以實際經驗為基礎者外，
    不得作為證據，刑事訴訟法第160條著有明文。參諸本條於
    92年1月14日之修正理由，可知本條係參酌美、日兩國之立
    法例而為修正，將證人之個人意見或推測之詞，係以實際經
    驗為基礎者，修正為可採為證據，以擴大證據容許性之範圍
    。核諸本條修正理由意旨，本件警員即證人陳嘉祥於原審所
    為之證言，係本其親身體驗、親眼所見之事實而為供述，非
    屬傳聞證據，自有證據能力而得資為判斷之依據，附此說明
    。
四、經查：
  (一)本件員警當場於被告甲○○住處查扣之白色粉末2包，經送
    法務部調查局以化學呈色法、氣相層析質譜儀分析法鑑定，
    其結果認為送驗白粉2包均含有第一級毒品海洛因成分，淨
    重4.85公克（包裝重0.41公克），純度51.18％，此有該局
    92年5月6日調科壹字第080006318號鑑定通知書1紙在卷可稽
    （見偵卷第62頁），可知扣案之白色粉末確為海洛因無訛。
  (二)被告雖於偵審時辯稱：前開扣案之海洛因係綽號「阿明」之
    男子所寄放云云（見偵卷第60頁背面、原審卷第82頁），惟
    被告於警詢時供承前開海洛因為其所有，且係向「阿明」以
    每次1錢半至2錢不等之數量購得等語（見偵卷第8頁背面、
    第9頁背面、第10頁），是其前開辯稱是否屬實，已有可疑
    。又由前揭海洛因查獲地點及裝置係在被告位於桃園縣桃園
    市○○街124巷8號住處中之波卡洋芋片罐內，而該罐內同時
    尚有注射針筒及分裝工具膠管之情節觀之（此部分詳見被告
    之警詢筆錄及搜索、扣押筆錄，參偵卷第8頁背面、18、19
    頁），扣案之海洛因顯然係處於隨時可供吸食或分裝之情況
    下為之，然海洛因係屬違禁物品，政府懸為禁令查緝甚嚴，
    係屬物稀價昂取得不易之物，故「阿明」豈可能單純寄放於
    被告處，使被告可隨時無償吸食或提供予他人分食，是被告
    前開於偵審中之辯稱，顯與常情有違，並不足採，應以其於
    警詢時之供述，即前開扣案之海洛因乃係其向「阿明」購得
    ，為其所有等情，始符真實。
  (三)而證人陳銘雄復於警詢時明確證述：伊有向被告買海洛因，
    一次交易1,000元，時間在92年3月12日下午4時買1次，是在
    被告住處1樓房間內交易等語屬實（見偵卷第16頁），再佐
    以陳銘雄於上述向被告購得海洛因後，旋為警於92年3月12
    日下午4時30分許，在被告住處附近之桃園縣桃園市○○街
    136號前查獲，並當場為警由陳銘雄之身上扣得海洛因1小包
    之情節，此部分之事實，除經陳銘雄於警詢證述綦詳外（見
    偵卷第16頁陳銘雄之警詢筆錄），並有陳銘雄持有之白色粉
    末1包經鑑驗含有海洛因成分之法務部調查局出具之92年4月
    2日調科壹字第080006264號鑑定通知書1紙在卷可按（見原
    審卷第68頁）；另參酌於92年3月12日下午4時30分許，在上
    揭地點查獲陳銘雄持有海洛因之員警陳嘉祥於原審審理之證
    述：該案是由伊本人查獲，當天伊接獲線報得知被告在販毒
    ，伊即在龍山街124巷巷口埋伏，並注意附近之人，發現陳
    銘雄神色緊張往被告家進去，故於巷口等陳銘雄出來，陳銘
    雄是用跑的出來，伊即靠過去表明身分，陳銘雄當場就嚇到
    了，伊即詢問陳銘雄身上有無帶違禁品，陳銘雄就把口袋內
    之毒品拿出，並說明是向被告買的，伊即將陳銘雄帶回分局
    偵訊，並把被告之刑案照片調出供陳銘雄指認，陳銘雄供稱
    當天就是跟被告甲○○購買海洛因，且伊在現場查獲陳銘雄
    時，發現陳銘雄手上有註記電話號碼即0000 000000，伊有
    問電話有何用，陳銘雄說是被告為了方便留給他聯繫用等語
    綦詳（見原審卷第83頁）；雖警員即證人陳嘉祥自陳未親見
    陳銘雄如何向被告購買毒品，惟依其所證述：陳銘雄購毒前
    後之舉止、神色，及其購買毒品後甫自被告住處出來，經盤
    問即自動交付所購得之毒品，及自陳銘雄左手中查獲被告之
    電話號碼等情節，則係依其親身體驗及親眼所見之事實而為
    陳述，並與前述陳銘雄之證述相符，是證人陳銘雄於警詢時
    所為之證述及證人陳嘉祥於原審之證述，皆屬真實而有證據
    能力，並得資為判斷之依據。
  (四)證人陳銘雄於92年3月12日16時40分許，甫自被告住處出來
    時，即為埋伏現場之警員陳嘉祥查獲，自其身上扣得毒品海
    洛因1包，經送鑑定確含海洛因成分，且陳銘雄因被告告知
    其電話號碼，而將該聯絡電話號碼「0000000000」書寫在其
    左手中，亦經查獲之警員拍攝等情，分別有卷附之法務部調
    查局92年4月2日調科壹字第080006264號鑑定通知書1紙、陳
    銘雄左手照片1幀可考（見原審卷第68頁、偵卷第26頁）；
    又檢察官調閱92年3月份之通聯紀錄，所扣得被告手機序號0
    00000000000000號摩托羅拉Ｖ70型手機係搭配門號「000000
    0000」號ＳＩＭ卡通話，92年3月12日查獲當日，該號碼之
    ＳＩＭ卡亦係插入扣案之手機中之情，亦有卷附和信電訊股
    份有限公司出具之通聯紀錄1份為憑（見偵卷第63至78頁，
    其中第70頁載有「0000000000」之通話紀錄），且被告亦坦
    承該手機為其所有無誤（見偵卷第61、82頁、原審卷第97頁
    ），是被告於92年3月間確有使用扣案之手機搭配門號00000
    00000號ＳＩＭ卡通話一節，應堪認定。被告於偵查時雖辯
    稱：0000000000號之門號，伊雖使用過，但已於92年2月底
    遺失云云（見偵卷第83頁），然由上開通聯紀錄得知，被告
    前開辯稱應不足採。準此，被告既確有使用0000000000號門
    號通訊，則參酌證人陳銘雄於92年3月12日下午4時30分許，
    向被告購買海洛因後，在被告住處附近為警查獲，並於陳銘
    雄手掌上發現前述0000000000號行動電話之記載，足認證人
    陳銘雄前述於警詢時證述：被告將其使用之行動電話寫在伊
    手掌上等情（見偵卷第16頁），確屬實情。綜觀全案查獲之
    情節，證人陳銘雄於警詢時之證詞，確具有相當可信之特別
    情況，而堪以採信。是被告於前開時地曾以每小包1,000元
    之代價，出售海洛因予陳銘雄之事實，已堪認定。
  (五)再由被告為警查獲時，所扣得之2包海洛因之數量合計4.85
    公克（不含包裝，見前述鑑定通知書），而陳銘雄為警查獲
    時，所扣得甫向被告購得海洛因1小包之數量為0.2公克（不
    含包裝，詳前述鑑定通知書）觀之，可知被告於向「阿明」
    購得數量較多之1錢半或2錢之海洛因後，尚經分裝為1小包0
    .2 公克（不含包裝），始出售予陳銘雄，衡諸前已述及之
    海洛因為政府懸為禁令查緝甚嚴，屬物稀價昂得來不易之違
    禁品，被告復將購入海洛因分裝為數量甚少之包裝後出售，
    其甘冒重罰風險而販賣，顯係賺取價差而有利得甚明，是其
    應有販賣海洛因牟利之意圖，亦可認定。
  (六)綜上所述，被告空言否認並無販賣海洛因云云，核係畏罪卸
    責之詞，委不足採。本件事證已臻明確，應予依法論科。
五、查海洛因係毒品危害防制條例第2條第列之第一級毒品，被
    告販賣海洛因之行為，係犯毒品危害防制條例第4條第1項之
    販賣第一級毒品罪。其持有海洛因之低度行為，應為販賣之
    高度行為所吸收，不另論罪。另被告前因違反麻醉藥品管理
    條例案件，經原審83年度訴字第1577號判處應執行有期徒刑
    5年6月確定，刑期起算日期為84年2月10日，於85年8月30日
    假釋出監，尚餘殘刑3年4月14日未執行，惟其於86年3、4月
    間之假釋期間內，復因故意違反麻醉藥品管理條例案件，經
    本院86年度上易字第6847號判決處有期徒刑8月確定，經撤
    銷前開假釋，應合併執行4年14日（即前述8月徒刑及3年4月
    14日殘刑之總和），於87年5月4日入監執行，至89年7月21
    日假釋出獄，於91年4月24日假釋期滿，假釋未經撤銷，所
    餘刑期以已執行論，此有本院被告全國前案紀錄表在卷可稽
    ，並據原審向臺灣宜蘭監獄調取前開判決、執行指揮書、法
    務部核准假釋函等相關資料，核閱屬實，有臺灣宜蘭監獄93
    年1月15五日宜監總籍字第025號卷附被告出監資料1份在卷
    可佐，再經原審調閱臺灣桃園地方法院89年度執護字第606
    號保護管束卷宗，審認無誤，是被告前受有徒刑執行完畢，
    於5年內再犯本件最重本刑為有期徒刑以上之罪，應依刑法
    第47條規定論以累犯。惟因販賣第一級毒品罪之法定本刑為
    死刑、無期徒刑，故就所論累犯部分，不得加重其刑。
六、原審對被告論罪科刑，固非無見。惟查，本件尚乏積極證據
    證明被告另有於92年3月9日、10日販賣海洛因予陳銘雄之犯
    行（詳後述），原判決併予論罪，容有未洽，再者，被告此
    次犯罪，其販賣毒品之數量，及經搜扣之數量，均屬微量，
    犯罪情節尚輕，所得亦微薄，衡其犯罪情狀尚堪憫恕，若處
    以最低度之無期徒刑猶嫌過重，爰應依刑法第59條規定，減
    輕其刑。原審未就被告上述犯行有情輕法重並堪憫恕之情形
    ，而依刑法第59條規定裁量減輕其刑，亦有未宜，被告上訴
    仍執前開情詞諉卸犯罪，而指摘原判決，雖無可採，惟原判
    決既有上開可議而無可維持，自應撤銷改判。爰審酌被告為
    圖一己私利，販賣海洛因，戕害他人身體健康並危害社會治
    安，又犯後否認犯行，亦難認有悔改之意，姑念本案僅查獲
    被告販售毒品予陳銘雄一人，數量輕微，獲利亦有限，及扣
    案之毒品數量尚非鉅大等一切情狀，量處如主文第2項所示
    之刑。
七、末查扣案之白色粉末3包（包括陳銘雄為警查獲時，所扣得
    之白色粉末1包），業經鑑驗含有海洛因之成分（合計淨重5
    .05 公克），應依毒品危害防制條例第18條第1項前段，沒
    收銷燬之。又包裝袋（含陳銘雄為警查獲之包裝，合計重
    0.61公克）為毒品之外包裝，乃防毒品裸露、潮濕及便於攜
    帶，為被告所有供販賣毒品所用之物，另扣案之分管膠管1
    支，亦係被告所有，業據被告供述在卷（見原審卷第62頁）
    ，且係供被告販賣海洛因分裝海洛因所用之物，應依毒品危
    害防制條例第19條第1項宣告沒收。
    另販賣所得之1,000元，亦應依同條例第19條第1項之規定諭
    知沒收，如全部或一部不能沒收時，以其財產抵償之。再扣
    案之序號00 000000000000號之摩托羅拉Ｖ70型手機1支（含
    0000000000號ＳＩＭ卡1張），並無證據足認該支手機（含
    0000000000號ＳＩＭ卡1張）係供被告販賣海洛因所用之物
    ，自不得宣告沒收；而其餘扣案之安非他命夾鍊袋1只、注
    射針筒2支及吸食器1個等物，均與被告所犯販賣海洛因之本
    案無涉，爰不另行宣告沒收，附此敘明。
八、不另為無罪諭知部分：
  (一)公訴意旨另以：被告甲○○基於販賣第一級毒品之概括犯意
    ，連續於92年3月9日、10日上午某時許，於被告上開住所以
    每次1,000元價格，販賣第一級毒品海洛因一小包予陳銘雄
    ，因認被告此部分亦犯毒品危害防治條例第4條第1項之罪。
  (二)惟查，被告甲○○始終否認有上開部分犯行，雖證人陳銘雄
    指證被告有此部分犯行，但既非當場查獲，並未扣得任何毒
    品，又無任何補強證據足證陳銘雄所指為真實可採，應認被
    告甲○○僅有於92年3月12日販賣海洛因一次予陳銘雄，至
    公訴人所指被告於同年月9日、10日之販賣海洛因犯行，則
    查無其他積極證據足資證明被告有此犯行，此部分犯罪尚屬
    不能證明，本應為無罪之諭知，惟公訴意旨認此部分與前開
    有罪部分有連續犯裁判上一罪關係，自無庸另為無罪之諭知
    ，併此說明。
據上論斷，應依刑事訴訟法第369條第1項前段、第364條、第299
條第1項前段，毒品危害防制條例第4條第1項、第18條第1項前段
、第19條第1項，刑法第11條前段、第47條、第59條，判決如主
文。
本案經檢察官田炳麟到庭執行職務。
中　　華　　民　　國　　94　　年　　12　　月　　30　　日
　　　　　　　　　刑事第十三庭  審判長法　官  劉景星
　　　　　　　　　　　　　　　　　    法　官  李春地
　　　　　　　 　 　　　　　　　　　　法　官  陳志洋
以上正本證明與原本無異。
如不服本判決，應於收受送達後十日內向本院提出上訴書狀，其
未敘述上訴之理由者並得於提起上訴後十日內向本院補提理由書
（均須按他造當事人之人數附繕本）。
                                      書記官  王韻雅
中　　華　　民　　國　　95　　年　　1 　　月　　2 　　日
附錄：本案論罪科刑法條全文
毒品危害防制條例第4條第1項
製造、運輸、販賣第1級毒品者，處死刑或無期徒刑；處無期徒
刑者，得併科新臺幣一千萬元以下罰金。
